臺灣苗栗地方法院刑事判決　　　　　　　　　　　　　八十九年度交簡上字第一號
　　上　訴　人　臺灣苗栗地方法院檢察署檢察官
　　上　訴　人　甲○○
　　兼被告
右列上訴人因過失傷害案件，不服台灣苗栗地方法院簡易庭八十八年度苗交簡字第八
六號中華民國八十八十一月二十六日第一審簡易判決（聲請簡易判決案號：台灣苗栗
地方法院檢察署八十八年度偵字第二二二八號），提起上訴，本院判決如左：
    主  文
原判決撤銷。
甲○○從事業務之人，因業務上之過失傷害人，處有期徒刑伍月，如易科罰金以參佰
元折算壹日。
    事  實
一、甲○○以駕駛聯結車為業，為從事業務之人，於民國八十七年七月二十八日十九
    時許，駕駛車號ＪＦ─五六八號聯結車，拖運鋼骨等貨物由高雄沿國道一號中山
    高速公路（下稱中山高速公路）由南向北行駛欲至台北，於翌日（七月二十九日
    ）凌晨一時三十五分，行經中山高速公路北上一五三公里七百公尺處（苗栗縣三
    義鄉境內）外側車道時（同向三線車道），甲○○應注意車輛行駛時駕駛人應注
    意兩車併行之間隔，並隨時採取必要之安全措施；又汽車在變換車道時，應注意
    安全間隔與距離，且按當時情況亦無不能注意之情形，竟疏未注意中線車道有無
    來車，即貿然偏左欲變換至中線車道。適因發現丙○○亦駕駛車號ＭＨ─五五六
    六自用小客車，同向行駛於上開路段之中線車道，甲○○即將所駕聯結車急遽變
    換回原先行駛之外線車道，致其聯結車車尾撞擊丙○○所駕自用小客車右前側造
    成丙○○自用小客車翻覆，並致丙○○受有頭部外傷合併腦挫傷、右側胸壁挫傷
    、雙上肢多處擦傷及前額、手腕割傷等傷害。
二、案經告訴人丙○○訴請臺灣苗栗地方法院檢察署檢察官偵查後聲請簡易判決處刑
    。
    理  由
一、訊據上訴人兼被告甲○○（下稱被告）矢口否認有過失傷害犯行，辯稱：伊原即
    行駛於中間車道，係告訴人變換車道並欲超車，致車頭擦撞伊聯結車後方始肇事
    ，伊無過失云云；惟查，告訴人丙○○行駛於三線車道之中間車道，正欲由後方
    加速超越右前方由被告駕駛之聯結車時，因被告突然變換車道至其前方中間車道
    ，又突然變換車道欲回其外線車道，致發生聯結車車身擺尾之現象，而由被告所
    駕駛聯結車之左後側車身，撞上告訴人所有自用小客車之右前側，致造成自用小
    客車翻覆，告訴人受傷等情，業據告訴人在偵審中均指訴歷歷，且經核本件車禍
    告訴人所駕駛ＭＨ─五五六六自小客車之受損情形，其受力方向顯係在車身右前
    側之情形相符。又本件車禍肇事經送台灣省竹苗區行車事故鑑定委員會鑑定結果
    ，認係：「甲○○駕駛ＪＦ─五六八號半聯結車變換車道不當為肇事主因，丙○
    ○酒後駕駛ＭＨ─五五六六自用小客車無肇事因素」，亦有台灣省竹苗區行車事
    故鑑定委員會鑑定八十八年四月六日竹鑑字第八八二三五號函附之鑑定意見書一
    紙附卷可稽。又鑑定人乙○○於本院詢問「有無可能是告訴人酒後駕車，由後方
    衝撞被告車輛」時，復結證陳稱：就警方當時製作之車禍現場圖、車損照片與雙
    方之供述內容，有關「告訴人自後追撞被告」之情形，殆為「不可能」等語。參
    酌被告於偵查中供稱：「當時我行駛中線，我打方向燈要切入外線車道時就聽到
    碰的一聲：：我的車後面板台、輪胎被撞」；又於上訴狀中，以書面陳稱當時情
    形時，表示：「當時駕駛貨車，甫通過同向二線車道，進入爬坡同向三車道，被
    告順道而行，於該中間車道，因見進入爬坡路段，載有重物，正擬變換至外側車
    道爬坡，後左側即被追撞」等語，堪證被告確有由中間車道變換至外線車道之情
    形，是證被告上開所辯「係告訴人變換車道並欲超車，致車頭擦撞伊聯結車後方
    始肇事」云云，顯非事實。其故意省略由中間車道變換至外線車道前，先由外線
    車道變換至中間車道之事實，顯屬避重就輕，意圖規避其變換車道不當之刑事責
    任，並無可採。至前開鑑定意見書上「肇事經過」一欄，有「丙○○駕駛自用小
    客車：：因變換車道時與外側車道行駛甲○○所駕駛之半聯結車發生擦撞肇事」
    一節，其中所述「丙○○駕駛自用小客車：：因變換車道」云云，與其後之「鑑
    定意見」欄所指「甲○○駕駛：：變換車道不當」顯然矛盾之處，係出於鑑定機
    關文字上之筆誤，亦經前開鑑定人乙○○於審理中陳述後記明在卷，從而，公訴
    人聲請簡易判決處刑書上有關「犯罪事實」第九行之「適有丙○○酒後駕駛：：
    亦疏未注意甲○○所駕聯結車將變換車道而貿然高速行駛，丙○○所駕自用小客
    車遂撞擊甲○○所駕聯結車之左後側造成自用小客車翻覆」等語，就本件肇事原
    因之敘述即尚有未洽，惟尚不影響本件肇事事實之認定，爰逕予更正。另卷附之
    「道路交通事故調查報告表」上雖有「Ａ車（指告訴人）追撞Ｂ車（指被告）」
    之記載，惟此係製作該報告表警員個人之片面意見，既非本院指定鑑定肇事責任
    之專責機關，其記載之結果，復與本院及台灣省竹苗區行車事故鑑定委員會鑑定
    結果不符，即亦無可採，均附此敘明。
二、按道路交通管理處罰條例第四十七條第一項第三款規定「汽車駕駛人在前行車之
    右側超車，應保持適當之間隔」；又「汽車行駛時，駕駛人應注意車前狀況及兩
    車併行之間隔，並隨時採取必要之安全措施。」、「汽車在雙向四車道變換車道
    時，應讓直行車先行，並注意安全距離」；「載重車、聯結車行駛於設有爬坡道
    之長陡坡路段，其時速低於最低速限時，除有特殊狀況外，應行駛爬坡道，並禁
    止變換車道。」「汽車在行駛途中，不得驟然或任意換車道，如欲超越前車或變
    換車道時，應先顯示方向燈告知前後車輛，並保持安全距離及間隔，方得超越或
    變換車道」；道路交通安全規則第九十四條第三項、第九十八條第一項第六款，
    高速公路交通管制規則第八條第五款、第十一條亦分別定有明文。被告甲○○駕
    駛重車行駛於高速公路三線車道之外線車道，本應注意上開規定，竟疏未注意中
    線車道有無來車，即貿然偏左欲變換至中線車道，致於發現後方來車時，將所駕
    聯結車急遽變換回原先行駛之外線車道，致車尾撞擊丙○○所駕自用小客車右前
    側，造成小客車翻覆及告訴人丙○○受傷，顯見被告駕駛行為確有過失，且其過
    失行為與告訴人之受傷間，具有相當因果關係。告訴人丙○○雖酒後駕車，亦違
    反道路交通安全規則，惟其酒後駕車既與本件肇事之因素無關，尚不因此影響被
    告因其過失所應負之刑事責任，併此敘明。綜合上述，原審認定被告有業務過失
    傷害犯行，科處被告拘役三十日，被告仍執陳詞而為上訴，其上訴即無理由。惟
    衡酌被告為從事業務之人，理應對道路交通管理處罰條例及道路交通安全規則有
    關法令，較一般人有較高之注意能力與義務，且駕駛重型車輛在高速公路上行駛
    ，危險性亦較在一般道路行駛為重，而告訴人之車輛因本件車禍造成翻覆幾近全
    毀，且身體亦受頭部外傷合併腦挫傷、右側胸壁挫傷、雙上肢擦傷等多處傷害，
    被告過失情節顯然甚重，是公訴人認原審僅判處拘役三十日，並准易科罰金，量
    刑失之過輕亦提起上訴，即非無理由，從而原判決既仍有上開可議之處，自應由
    本院將原判決予以撤銷改判，爰審酌被告過失之程度、犯罪所生之危害、犯罪後
    迄未告訴人達成和解等一切情狀，量處如主文所示之刑，並諭知易科罰金之折算
    標準。
三、被告甲○○經合法傳喚，無正當之理由不到庭，爰不待其陳述，逕行判決。
四、據上論斷，應依刑事訴訟法第四百五十五條之一第三項、第三百六十九條第一項
    前段、第三百六十四條、第三百七十一條、第二百九十九條第一項前段、第二百
    八十四條第二項前段、第四十一條第一項前段，罰金罰鍰提高標準條例第一條前
    段、第二條，判決如主文。
本案經檢察官李殷財到庭執行職務
中      華      民      國    九十一    年      三      月    二十九    日
                                臺灣苗栗地方法院刑事第一庭
                                    審判長法  官  陳  鴻  斌
                                          法  官  柳  章  峰
                                          法  官  楊  台  清
右正本證明與原本無異
本判決不得上訴。
                                          書記官  李  惠  雯
中      華      民      國    九十一    年      三      月    二十九    日
